臺灣新北地方法院民事裁定　　　　　 110年度消債抗字第21號
抗　告　人
即　債務人　陳香君　
上列抗告人對於中華民國110 年4 月15日本院109 年度消債更字
第378 號裁定提起抗告，本院裁定如下：
    主  文
一、原裁定廢棄。
二、抗告人陳香君自中華民國110 年11月5 日上午10時起開始更
    生程序。
三、本件得由司法事務官進行更生程序。
    理  由
一、抗告意旨略以：抗告人目前近3 個月之平均薪資收入為新臺
    幣（下同）2 萬5,080 元，扣除每月必要生活費用1 萬8,72
    0 元後，每月僅餘6,360 元，計算至抗告人65歲退休為止，
    抗告人尚有20年之工作期間，合計僅能清償152 萬6,400 元
    （計算式：6,360 元×12月×20年＝1,526,400 元），而原
    裁定認抗告人積欠之債務金額為92萬0,656 元，並以目前金
    融機構之利息利率至少年息百分之5 以上暨違約金計算，則
    20年期間之債務總金額將高達184 萬1,312 元而非原裁定所
    認定僅有92萬0,656 元，足見抗告人至退休時仍無法清償，
    故抗告人顯有有不能清償之情事。又抗告人目前收入非原裁
    定所認定之3 萬8,000 元，現今勞資關係不對等，抗告人並
    非屈就原職位，而係與雇主積極協商後方能取得現在之職務
    及薪資，是原裁定忽視勞資不對等之談判地位，顯與經驗法
    則不符。另當時抗告人調解期日未到之理由係因尚有車禍案
    件在法院訴訟中致債務金額尚未確定，於未能計算總債務金
    額之情形下，無法貿然進行調解以免毀諾，抗告人並非不具
    調解誠意而未調解。為此，抗告人爰依法提起抗告，請求廢
    棄原裁定，並准予抗告人更生之聲請等語。
二、按債務人不能清償債務或有不能清償之虞者，得依本條例所
    定更生或清算程序，清理其債務；債務人無擔保或無優先權
    之本金及利息債務總額未逾1,200 萬元者，於法院裁定開始
    清算程序或宣告破產前，得向法院聲請更生；債務人對於金
    融機構負債務者，在聲請更生或清算前，應向最大債權金融
    機構請求協商債務清償方案，或向其住、居所地之法院或鄉
    、鎮、市、區調解委員會聲請債務清理之調解；法院開始更
    生程序之裁定，應載明其年、月、日、時，並即時發生效力
    ；法院裁定開始更生或清算程序後，得命司法事務官進行更
    生或清算程序，必要時，得選任律師、會計師或其他適當之
    自然人或法人一人為監督人或管理人，消費者債務清理條例
    （下稱消債條例）第3 條、第42條第1 項、第151 條第1 項
    、第45條第1 項、第16條第1 項分別定有明文。
三、經查：
(一)抗告人前於民國109 年3 月27日向本院聲請債務清理之前置
    調解，經本院以109 年度司消債調字第244 號更生調解事件
    受理在案，並訂於同年6 月23日進行調解程序。於調解程序
    中，經最大債權金融機構永豐商業銀行股份有限公司（下稱
    永豐銀行）提供以1 個月為1 期、共140 期、年利率5%、每
    月清償3,570 元之調解方案，惟因抗告人陳稱其尚有積欠第
    三人李秀卉損害賠償債務，又其所任職荃薏企業有限公司（
    下稱荃薏公司）之客戶頂好超市被家樂福併購，其工作職務
    內容或薪資將有重大變動之虞，故無法提出具體之調解方案
    等語，致前置調解不成立等情，有抗告人109 年6 月9 日陳
    報狀、本院109 年6 月23日調解程序筆錄、調解不成立證明
    書等件附於本院109 年度司消債調字第244 號卷（下稱調解
    卷）內可稽，復經本院依職權調閱該卷宗查明屬實。是以，
    抗告人所為本件更生聲請可否准許，應審究抗告人其現況是
    否有不能清償債務或有不能清償之虞之情事而定。
(二)抗告人雖主張其所積欠之債務將高達184 萬1,312 元等語，
    固據其提出債權人清冊存於調解卷內可參，並有財團法人金
    融聯合徵信中心查詢當事人綜合信用報告回覆書、臺灣高等
    法院109 年度上易字第373 號民事判決等件影本在卷為證（
    見原審卷第128-130 頁、第143-150 頁）。惟查，經本院依
    職權函詢全體債權人關於抗告人目前積欠債務金額為何，經
    中國信託商業銀行股份有限公司、永豐商業銀行股份有限公
    司、玉山商業銀行股份有限公司、富邦產物保險股份有限公
    司向本院陳報抗告人目前之債務總金額分別為1 萬3,550 元
    （含本金11,373元、利息1,58 0元、訴訟費用597 元）、29
    萬5,658 元（含本金257,756 元、3,216 元、利息29,331元
    、511 元、訴訟費用4,844 元）、31萬2,812 元（含本金27
    6,382 元、利息31,398元、違約金4,032 元、訴訟費用1,00
    0 元）、36萬5,594 元及自110 年5 月28日起至清償日止按
    年息5%計算之利息等情，此有上開各債權人之陳報狀及富邦
    產物保險股份有限公司檢附本院三重簡易庭110 年度重簡字
    第1205號判決影本等件附卷為憑（見本院卷第65-116頁），
    則依上開債權人陳報之金額計算，抗告人目前所積欠之無擔
    保或無優先權之債務總額應暫以99萬5,727 元計【計算式：
    中國信託商業銀行股份有限公司13,550元＋永豐商業銀行股
    份有限公司295,658 元＋玉山商業銀行股份有限公司312,81
    2 元＋富邦產物保險股份有限公司373,707 元（利息部分計
    算至110 年10月27日止約為8,113 元）＝995,727 元】。
(三)抗告人復主張其名下財產除有保單數筆、價值約1 萬9,573
    元外，別無其他財產等情，業據提出財產及收入狀況說明書
    、債務人清冊等件附於調解卷內為憑，並有抗告人之106 至
    108 年度綜合所得稅各類所得資料清單、全國財產稅總歸戶
    財產查詢清單、遠雄人壽保險事業股份有限公司人身保險單
    、國泰人壽保險股份有限公司保單契約內容一覽表、證券存
    摺封面及內頁、中國信託銀行蘆洲分行存摺封面及內頁、玉
    山銀行東三重分行活期儲蓄存款存摺封面及內頁、臺灣集中
    保管結算所集保戶往來參加人明細資料表、保管帳戶客戶餘
    額表、客戶存券異動明細表、投資人於各專戶無資料明細表
    、投資人於清算交割銀行未開戶明細表、中華民國人壽保險
    商業同業公會保險業通報作業資訊系統資料查詢結果表、國
    泰人壽保險股份有限公司保單帳戶價值一覽表、遠雄人壽保
    險事業股份有限公司批註單等件影本附卷為憑（見原審卷第
    95-127頁、第132-134 頁、第177-195 頁、第233-257 頁、
    第271-275 頁），故堪信抗告人前開之主張為真。
(四)又抗告人主張其任職於荃薏公司，原每月薪資收入約為3 萬
    8,500 元，惟自110 年2 月起已變更為鐘點時數人員，時薪
    為160 元，目前平均每月薪資約為2 萬5,080 元等語，業據
    提出勞工保險被保險人投保資料表、107 年1 月至108 年7
    月、108 年12月、109 年6 月至9 月之薪資袋、110 年5 月
    至7 月之薪資袋等件影本存卷足徵（見原審卷第37-38 頁、
    第152-158 頁及本院卷第24頁）。且本院前依職權函詢荃薏
    公司關於抗告人自110 年2 月起迄今之每月收入數額、有無
    調整薪資或恢復月薪制度等情，經荃薏公司函覆表示抗告人
    目前依舊為時薪員工，已調整時薪為170 元，須視其營運狀
    況再決定是否恢復月薪，而抗告人110 年2 月至9 月之每月
    薪資分別為2 萬4,200 元、1 萬9,200 元、2 萬5,080 元、
    2 萬3,760 元、2 萬6,400 元、2 萬1,120 元、2 萬2,440
    元等語，此有本院110 年9 月25日新北院賢民弘110 年度消
    債抗字第21號函、荃薏公司110 年10月4 日荃業字第95號函
    暨薪資明細等件附卷可佐（見本院卷第55-56 頁、第61-63
    頁），經核與抗告人主張之每月收入數額大致相當，故堪認
    抗告人目前每月收入約為2 萬5,080 元；另抗告人復於提起
    本件抗告時主張其每月必要生活費用為1 萬8,720 元等語，
    此並有抗告人於原審提出房屋租賃契約書、電信費繳款證明
    單等件影本存卷可考（見原審卷第159-174 頁、第197-206
    頁），而本院衡諸現今社會經濟消費情形，認其上開所提列
    之個人必要支出數額，核與新北市110 年度每人每月最低生
    活費之1.2 倍即1 萬8,720 元相符，應屬合理而可採信。
(五)基上，本院審酌抗告人現況之財產、勞力及信用等清償能力
    ，以抗告人目前每月收入約2 萬5,080 元，於扣除其必要生
    活支出費用1 萬8,720 元後，僅餘6,360 元（計算式：25,0
    80元－18,720元＝6,360 元）；而抗告人現積欠債務金額約
    99萬5,727 元，如以其上開保單價值約1 萬9,573 元及其每
    月收入扣除必要生活支出後之餘額按月清償前開債務，尚須
    約12.8年始能清償完畢【計算式：（995,727 元－19,573元
    ）÷6,360 元÷12月≒12.8年】，且上開債務倘持續加計利
    息及違約金，其還款年限顯然更長，故堪信抗告人對於其已
    屆期之無擔保或無優先權債務顯難於短期內清償完畢，而有
    藉助更生制度調整其與債權人間之權利義務關係而重建其經
    濟生活之必要。從而，抗告人所為本件聲請，核符消債條例
    第3 條所定「不能清償之虞」之要件。
四、綜上所述，本件抗告人為一般消費者，並未從事營業活動。
    其有無法清償債務之虞情事，又所負無擔保或無優先權之債
    務，並未逾1,200 萬元，且未經法院裁定開始清算程序或宣
    告破產，復查無消債條例第6 條第3 項、第8 條或第46條各
    款所定駁回更生聲請之事由存在，則抗告人聲請更生，洵屬
    有據，應予准許。原裁定以抗告人不符合消債條例第3 條規
    定之法定要件為由，而駁回抗告人更生之聲請，尚有未洽。
    抗告意旨指摘原裁定不當，求予廢棄，為有理由。爰由本院
    廢棄原裁定，並命司法事務官進行本件更生程序，裁定如主
    文。
五、至抗告人應於更生程序開始後，由債權人會議可決或由法院
    裁定認可其更生方案後方能實行，倘未能經債權會議可決或
    經法院裁定認可，則依消債條例第61條規定，應續行清算程
    序，故本件抗告人仍應提出足以為債權人接受或經法院認為
    公允之更生方案以供採擇，附此敘明。
中    華    民    國   110    年    11    月    5     日
                  民事第一庭  審判長法  官 張紫能
 
                                    法  官 洪任遠
 
                                    法  官 毛崑山
 
以上正本係照原本作成。
本裁定不得再抗告。
本件裁定已於110年11月5日上午10時公告。
中    華    民    國   110    年    11    月    5     日
                                    書記官 童淑敏